臺灣臺中地方法院行政訴訟判決
111年度交字第142號
原      告  蘇文豪  


被      告  臺中市交通事件裁決處
                      設臺中市○○區○○○路00號
代  表  人  黃士哲    住同上
訴訟代理人  黃曉妍律師
上列當事人間交通裁決事件，原告不服被告民國111年3月24日中
市裁字第68-GV0000000號裁決書，提起行政訴訟，本院判決如下
：
    主  文
原告之訴駁回。
訴訟費用新臺幣參佰元由原告負擔。
    事實及理由
一、程序事項：按行政訴訟法第237 條之7 規定，交通裁決事件
    之裁判，得不經言詞辯論為之。本件屬交通裁決事件，依兩
    造所述各節及卷內資料其事證已臻明確，本院認無經言詞辯
    論之必要，爰不經言詞辯論而為判決。
二、事實概要：原告於民國111年2月9日14時20分許，駕駛號牌A
    KJ-5882號自用小客車(下稱系爭車輛)，行經臺中市東勢區
    東坑路5公里處，因「拒絕接受酒精濃度測試之檢定」之違
    規行為，經臺中市政府警察局東勢分局（下稱舉發機關）員
    警檢視報案民眾提供之行車紀錄器與警詢結果，據以認定原
    告違反道路交通管理處罰條例第35條第4項第2款之規定，當
    場對原告掣開第GV0000000號舉發違反道路交通管理事件通
    知單。被告續於111年3月24日以中市裁字第68-GV0000000號
    裁決書（下稱原處分），依道路交通管理處罰條例第35條第
    4項第2款及「違反道路交通管理事件統一裁罰基準表」，裁
    處原告第1階罰鍰新臺幣（下同）180,000元，吊銷機車駕駛
    執照，並應參加道路交通安全講習。
三、原告主張略以：
　㈠蓋原告係於發生行車糾紛後先行返家，經行車糾紛對造之報
    案後，於同日15點50分由其友人載去中坑派出所到案說明。
    該對造宣稱原告於行車糾紛當下時即有酒醉之情狀，然原告
    於行車糾紛當下並無飲酒，而係於糾紛返回至住家後，為吃
    飯時小酌所致。中坑派出所之承辦警察嗣後遂於接獲報案後
    通知原告到場，進而認為原告有酒氣在身，並要求立刻做酒
    測，原告當下認為已非於行車期間飲酒，進而拒測而受罰。
　㈡倘如執勤員警未遵守取締酒後駕車時應全程連續錄影蒐證之
    程序規定，均無從就當事人有利及不利之情形再行加以調查
    ，故難謂正當法律程序之完備。
　㈢被告除並未於行為(行車)當下逕行酒測，而係於警局做筆錄
    時始行酒測，警局現場亦未有已發生危害或依客觀合理判斷
    易生危險行駛汽車外；退萬步言之，縱有危險情事，該承辦
    員警並未有影像證據證明其有現場無法施測並告知到適當處
    所施測之問題，是該承辦員警違法執行酒測，有違反正當行
    政程序之問題等語，並聲明：原處分撤銷，訴訟費用由被告
    負擔。
四、被告答辯則以：
  ㈠本件應適用之法律依據為道路交通管理處罰條例第35條第4項
    第2款、道路交通安全講習辦法第5條第1項第4款、警察職權
    行使法第8條第1項第3款、違反道路交通管理事件統一裁罰
    基準及處理細則第19之2條第1項第1款等規定。
  ㈡案經轉據舉發機關111年3月7日0000000000號函復說明略以：
    「...二、案係民眾檢舉案件，經本分局審慎檢視檢舉影像
    資料，影片中顯示旨揭車輛在未劃設行車分向線路段，強行
    超越後攔停下車追打被害人，遭被害人發現蘇民身上散發酒
    味，始向本分局中坑派出所報案，本分局員警立即通知蘇民
    到場後，亦發現該民身上仍有酒味，且拒絕酒測，本分局員
    警依規定告知拒測之法律效力，依道路交通管理處罰條例第
    35條第4項規定製單舉發...三、續查蘇民不知何故，未經前
    行車表示允讓或靠邊慢行即行超車，在非遇突發狀況下，於
    行駛車道中惡意逼車暫停，並下車追打被害人之行徑，已違
    反道路交通管理處罰條例地43條及第47條之相關規定，本分
    局將再行予以逕行舉發違規行為...四、綜上，本案民眾舉
    證完善，爰本分局員警舉發尚無疑義...五、檢附相關卷宗
    及光碟1份」。
  ㈢查舉發機關檢附證據影像顯示，本件原告驟然剪入林民行進
    路線，並以強制方式阻擋林民行車通行自由，足以合理判斷
    系爭車輛客觀上易生危害，原告已危害交通安全與秩序，舉
    發機關員警即得依道路交通管理處罰條例第35條規定對原告
    施行酒精濃度測定。再按違反道路交通管理事件統一裁罰基
    準及處理細則第19之2條第1項第1款但書規定略以，對汽車
    駕駛人實施酒精濃度檢測於現場無法或不宜實施檢測時，得
    向受測者說明，請其至勤務處所或適當場所檢測。查當時原
    告不待員警到場，即畏罪離開現場，致使員警無法於行車糾
    紛地點實施酒測，然原告自行至派出所到案說明，經員警檢
    視林民行車紀錄以及警詢結果，合理懷疑當時系爭車輛客觀
    上易生危害，原告具有酒後駕車之嫌疑，並對原告說明係因
    如何原因需施以酒測，是以員警於勤務處所對原告實施酒精
    測定並未違反法定程序。原告於完全明瞭酒後駕車權利前提
    下，仍表示拒絕接受酒精濃度測定，明顯當該道路交通管理
    處罰條例第35條第4項第2款，拒絕接受酒精濃度測試之檢定
    。
　㈣查上揭資料顯示，原告於警詢時原先坦承飲酒，否認駕車行
    為，並表示與林民發生行車糾紛時係友人駕車，惟經員警調
    閱林民行車紀錄器，顯示當時僅原告一人自系爭車輛駕駛座
    處下車後，矢口改稱係返家後飲酒。惟查原告返家後忙於聯
    絡友人，且系爭車輛顯示雙黃警示燈，顯見原告僅係暫時返
    家，客觀上並無返家喫飯飲酒之意，是故原告說詞反覆，其
    不實陳稱實屬虛偽推託之詞，被告難以採認，仍認原告有酒
    後駕駛車輛，並拒絕酒精濃度檢定之違規行為，原告仍應受
    罰等語，並聲明：原告之訴駁回，訴訟費用由原告負擔。
五、本院之判斷：
  ㈠按「汽機車駕駛人，駕駛汽機車經測試檢定有下列情形之一
    ，機車駕駛人處新臺幣一萬五千元以上九萬元以下罰鍰，汽
    車駕駛人處新臺幣三萬元以上十二萬元以下罰鍰，並均當場
    移置保管該汽機車及吊扣其駕駛執照一年至二年；……：一、
    酒精濃度超過規定標準。」、「汽機車駕駛人有下列各款情
    形之一者，處新臺幣十八萬元罰鍰，並當場移置保管該汽機
    車、吊銷其駕駛執照及施以道路交通安全講習；如肇事致人
    重傷或死亡者，吊銷其駕駛執照，並不得再考領：二、拒絕
    接受第一項測試之檢定。」、「汽車駕駛人，曾依……第35條
    第4項前段……規定吊銷駕駛執照者，3年內不得考領駕駛執照
    」道路交通管理處罰條例第35條第1項第1款、第4項第2款、
    第67條第2項分別定有明文。
  ㈡經查，舉發機關111年3月7日0000000000號函復說明略以：「
    ...二、案係民眾檢舉案件，經本分局審慎檢視檢舉影像資
    料，影片中顯示旨揭車輛在未劃設行車分向線路段，強行超
    越後攔停下車追打被害人，遭被害人發現蘇民身上散發酒味
    ，始向本分局中坑派出所報案，本分局員警立即通知蘇民到
    場後，亦發現該民身上仍有酒味，且拒絕酒測，本分局員警
    依規定告知拒測之法律效力，依道路交通管理處罰條例第35
    條第4項規定製單舉發...三、續查蘇民不知何故，未經前行
    車表示允讓或靠邊慢行即行超車，在非遇突發狀況下，於行
    駛車道中惡意逼車暫停，並下車追打被害人之行徑，已違反
    道路交通管理處罰條例地43條及第47條之相關規定，本分局
    將再行予以逕行舉發違規行為...四、綜上，本案民眾舉證
    完善，爰本分局員警舉發尚無疑義...五、檢附相關卷宗及
    光碟1份。」等語。
　㈢復經本院勘驗調查舉發機關提供之採證光碟，製成勘驗筆錄
    附卷為證（見本院卷第115-117頁），勘驗結果為：㈠報案民
    眾（即訴外人林昱辰）駕駛車輛(下稱該車)於臺中市東勢區
    東坑路往西行駛。行車紀錄器影像畫面時間0000-00-00 00
    ：11：30時，號牌AKJ-5882號小客車(下稱系爭車輛)自畫面
    左方出現並剪入該車行進路線，14：11：34時，系爭車輛未
    遇突發狀況，突緊急剎車並橫打車身擋住後方該車行進路線
    ，14：11：36系爭車輛駕駛下車(下稱原告)衝向該車駕駛(
    下稱林民)後，隨即返回系爭車輛翻找物品。雙方開始發生
    衝突，14：14：31至14：14：45時，原告返回畫面上，並持
    續對林民咆嘯，隨後駕駛系爭車輛加速離開現場。㈡2022/02
    /09 14：41：11時，原告進入臺中市東勢分局中坑派出所，
    16：18：58時至16：19：40時，員警：「你是不是昨天晚上
    喝的？」原告：「對，確定啦！」員警：「確定？」原告：
    「我昨天晚上在這個茗豪便利商店」員警：「在幾點的時候
    ？」原告：「7點多，買那個蘇格登的」員警：「私釀的？
    」原告：「蘇格登」員警：「昨天晚上喝的？」原告：「對
    啦。」原告：「但是早上我就沒開車，真的沒開車。」員警
    則表示只想知道原告最後喝酒是何時，原告：「昨天晚上喝
    喝到1點多。」警則再次詢問確切時間點，原告：「快2點，
    快3點。」員警：「剛才有沒有開車啦！」原告：「剛才沒
    開車，我喝到3點多。」員警：「有沒有開車！」原告：「
    沒開。」。16：19：57時員警：「你說你喝到3點，喝到3點
    ，然後現在還有酒味，是這樣嗎？」原告：「是這樣子啦。
    」員警：「是樣子！你自講的啦，齁。」原告：「對。」員
    警：「等一下...你自己說的啦，你喝到3點，現在還有酒味
    。所以我們就是以這個原因，因為人家指證說剛才開車的是
    你，等下行車紀錄器也會出來，行車紀錄器出來看到開車的
    是你，如果你不吹就是拒測，你聽到沒？」原告：「有，我
    有聽到。」警：「有聽懂齁？」原告：「有聽懂。」警：「
    對啦！反正你就是3點喝嘛！你自己承認嘛！你昨天晚上3點
    嘛！然後你說你沒開車嘛！現在的酒味是怎麼回事？我相信
    你昨天3點啦！但是你可能沒退。」原告：「你不要生氣啦
    ！」員警：「我沒生氣，你聽我講，我問一句你答一句。」
    原告：「你這樣講，我會恍神」警：「你說3點，然後現在
    有酒味，你說是因為昨天喝的，那如果等一下，行車糾紛的
    行車紀錄器看到你從駕駛座下來，那你還敢說你沒有酒駕嗎
    ？那你就是選擇吹不吹而已。」原告隨即與員警爭論行車紀
    錄器之證據能力，以及林民為何無需進行酒測與保護管束，
    員警表示林民已進行吹測，原告係因攻擊林民而受保護管束
    ，17：46：24至17：50：06時，原告向員警表示：「我是因
    為行車糾紛來的，並非因為酒駕來派出所，開車當下我並沒
    有喝酒，我剛剛是在家裡喝酒的，而且是我自己到派出所，
    而非派出所將我攔檢的」，17：50：06時，員警按照「酒後
    駕車當事人權利告知書」所載內容逐一向原告說明，17：50
    ：42時，員警打斷原告，並告係詢問行車糾紛當時是否駕車
    。原告：「吵架當時是朋友載我的。」，隨後員警繼續向原
    告告知權利。17：53：05時至17：53：35時，原告於酒後駕
    車當事人權利告知書」上簽名。18 ：23：09時至18：23：5
    8時，原告拒絕簽收酒後駕車拒絕酒精濃度測試之舉發通知
    單，對駕駛執照吊銷仍駕車之舉發通知單簽收。㈢監視器畫
    面時間22/02/09 14：51：05時，號牌AKJ-5882號小客車(下
    稱系爭車輛)自畫面下方出現，行駛至民宅門口後停下，並
    顯示雙黃警示燈。14：51：23時，原告邊講電話邊下車，隨
    後進入民宅。14：52：24至15：01：33時，期間原告等待其
    友人到場，並短暫進出民宅，多數時間在民宅外等待。14：
    54：25時原告友人1駕駛紅色機車到場會合。15：01：33時
    ，原告友人2駕駛機車到場會合。
  ㈣雖原告主張行車糾紛當下並無飲酒，而係於行車糾紛結束返
    回至住家後，為吃飯時小酌云云，然依上開舉發經過及勘驗
    結果可知，原告係於111年02月09日14時11分許，駕駛系爭
    車輛由駕駛座下車，與訴外人林昱辰發生行車糾紛，訴外人
    林昱辰報警時表示原告身上散發酒味；且經員警調閱監視器
    發現，原告於14時51分許，確有駕駛車輛至民宅門口下車之
    畫面；更何況，原告到警察局後，員警詢問原告何時飲酒，
    原告先是說詞反覆，之後員警問：「你說你喝到3點，喝到3
    點，然後現在還有酒味，是這樣嗎？」，原告表示：「是這
    樣子啦。」，員警問：「是樣子！你自講的啦，齁。」原告
    表示：「對。」員警：「等一下...你自己說的啦，你喝到3
    點，現在還有酒味。所以我們就是以這個原因，因為人家指
    證說剛才開車的是你，等下行車紀錄器也會出來，行車紀錄
    器出來看到開車的是你，如果你不吹就是拒測，你聽到沒？
    」原告：「有，我有聽到。」等語可知，原告自承111年02
    月09日3時有飲酒之事實。再依警察職權行使法第8條第1項
    第3款之規定，員警依客觀合理判斷，認駕駛人有發生危害
    之危險時，本得要求駕駛人接受酒測，而員警於警察局聞得
    原告身上散發酒味，並當場調閱監視器以及訴外人林昱辰車
    輛行車紀錄器發現，原告有駕車與訴外人林昱辰發生爭執、
    互毆之後駕車返家之畫面，且原告亦自承有飲酒之事實，員
    警乃基於職務上之經驗判斷而可認原告有酒後駕車之行為，
    要求原告接受酒精濃度測試之檢定，自屬合法，原告即有配
    合酒測檢定之義務。至於原告質疑是否有飲酒後開車之證據
    ，或吵架當時是朋友載我的等節，及承辦員警違法執行酒測
    ，有違反正當行政程序之辯解，均無礙於其有「拒絕接受酒
    精濃度測試之檢定」行為之認定，自無法為原告有利之認定
    。　　
  ㈤又員警詢問原告飲酒結束時間，並告知原告拒測之法律效果
    ，原告仍不停爭執其未開車等語，而員警即按下拒測鍵，並
    列印酒測單，依卷附酒測單（見本院卷第53頁）顯示：檢定
    合格單號：J0JA0000000 、儀器器號：01056、案號：40、
    日期：2022/02/09、測定值：拒測（17：48）等情。由此可
    知，員警對原告告知檢測之流程及事項並進行酒測時，原告
    藉故拒絕施測，對於員警準備對其實施酒測置之不理，是原
    告已構成消極推諉拖延接受酒測檢定之不作為。是以，本件
    原告確有飲酒後駕駛系爭車輛且於酒測單所揭示之時點為拒
    絕接受酒測檢定之違規行為，合於道路交通管理處罰條例第
    35條第4 項之規定，被告予以原處分裁罰原告，洵屬有據。
六、綜上所述，原告違規事證明確，被告依法所為原處分並無違
    誤，原告訴請撤銷，為無理由，應予駁回。
七、本件第一審裁判費為300 元，應由原告負擔，爰確定第一審
    訴訟費用額如主文第2 項所示。
據上論結，本件原告之訴為無理由，依行政訴訟法第237 條之7
、第98條第1 項前段、第237 條之8 第1 項，判決如主文。
中　　華　　民　　國　　111 　年　　12　　月　　2 　　日
　　　　　　　　　行政訴訟庭　法　官　楊萬益
以上正本證明與原本無異。
如不服本判決，應於判決送達後20日內，向本院提出上訴狀並表
明上訴理由（原判決所違背之法令及其具體內容或依訴訟資料可
認為原判決有違背法令之具體事實），其未表明上訴理由者，應
於提出上訴後20日內向本院補提理由書（上訴狀及上訴理由書均
須按他造人數附繕本，如未按期補提上理由書，則逕予駁回上訴
），並應繳納上訴裁判費新臺幣750元。
中　　華　　民　　國　　111 　年　　12　　月　　2 　　日
　　　　　　　　　　　　　　　書記官　林柏名